【裁判字號】    95,易,266
【裁判日期】    950925
【裁判案由】    侵占
【裁判全文】
臺灣高雄地方法院刑事判決               95年度易字第266號
公  訴  人  臺灣高雄地方法院檢察署檢察官
被      告  丙○○
上列被告因侵占案件，經檢察官聲請簡易判決處刑（94年度偵緝
字第67號），本院認不宜以簡易判決處刑，改依通常程序審理，
判決如下：
    主  文
丙○○無罪。
    理  由
一、公訴意旨略以：被告丙○○於民國92年8 月31日下午6 時許
    ，在高雄市鼓山區○○○路1991巷1 弄3 號12樓之3 甲○○
    住處，向甲○○借用甲○○所有之車牌號碼DS-9036 號自用
    小客車1 輛使用，於同年10月9 日被告撥打電話告知甲○○
    將於同年月11日或12日歸還所借用之車輛，然其於同年月12
    日尚未歸還該車，經甲○○多次催討，其仍未歸還，且意圖
    為自己不法之所有，以變易持有為所有之意思，將上開自用
    小客車據為己有繼續使用，拒絕返還，並避不見面。嗣因上
    開自小客車貸款未繳清，經貸款銀行在高雄縣大寮鄉某處尋
    獲後，拖回拍賣以清償積欠之貸款。因認被告涉有刑法第
    335條第1項侵占罪嫌云云。
二、按犯罪事實應依證據認定之，無證據不得認定犯罪事實。不
    能證明被告犯罪或其行為不罰者，應諭知無罪之判決，刑事
    訴訟法第154 條第2 項及第301 條第1 項分別定有明文。另
    按在訴訟上用以證明事實之證據，須於通常一般之人均不致
    於有所懷疑，而得確信其為真實之程度者，始得據以為有罪
    之認定；倘其證明尚未達到此一程度，而有合理之懷疑存在
    ，致使無從為有罪之確信時，即應為無罪之判決（最高法院
    76年度台上字第4986號判例意旨參照）。又按事實審法院對
    於證據之取捨，依法雖有自由判斷之權，然積極證據不足證
    明犯罪事實時，被告之抗辯或反證縱屬虛偽，仍不能以此資
    為積極證據應予採信之理由（最高法院30年上字482 號判例
    意旨參照）。末按告訴人之告訴，係以使被告受刑事訴追為
    目的，是其陳述是否與事實相符，仍應調查其他證據以資審
    認（最高法院52年度台上字第1300號判例意旨參照）。
三、本件公訴人依據：（一）告訴人甲○○指訴係被告向告訴人
    借用該車使用，經告訴人多次催討仍未歸還云云；（二）該
    車車號查詢汽車車籍資料，其登記所有人係告訴人。因而認
    定被告否認犯罪所辯，不足採信，而涉有侵占罪嫌。訊據被
    告丙○○堅決否認有何侵占犯行，辯稱：伊需用車，因信用
    不佳而不能辦理貸款購車，故請當時伊的女友即告訴人甲○
    ○以她的名義購車並辦理貸款，貸款後由伊繳付分期價款，
    車輛一直由伊在使用。後來因貸款未按時繳納，而遭貸款銀
    行拖走拍賣。並非伊向告訴人借車不還等語（本院審判筆錄
    參照）。經查：
（一）雖然告訴人甲○○指訴稱：該車係伊所購買，交車後由伊
      使用，被告自91年12月起曾陸續向伊借車，有借有還，後
      來於92年8 月31日晚上6 時許，再度在伊家向伊借車，直
      到同年10月12日不見被告前來還車云云（93年4 月7 日偵
      訊筆錄參照）。被告則否認係向告訴人借車使用，而辯稱
      ：該車係告訴人同意借用名義貸款購車，使用人係伊，且
      當時告訴人已另有一輛車在使用，故該車實際上從頭至尾
      都是伊在使用，並非向告訴人借用而侵占等語（本院95年
      2 月10日訊問筆錄參照）。則本案應探究者為：被告是否
      意圖為自己不法之所有，而向告訴人借車使用後，變易持
      有之意思為所有之意思而侵占入己？
（二）告訴人甲○○於本院審理時結證稱：被告因稱他無法辦理
      貸款購車，乃要求以伊的名義貸款購車。購得該車後，因
      伊另有車子可用，故該車都被告在使用。但伊與被告都有
      使用該車，交車後約二、三個月後，才完全交付被告使用
      。因該車貸款係由伊母親做保證人，為免伊母親遭受不利
      益，每次被告使用該車，伊都告訴他若車子不用了，一定
      要開回來。92年8 月31日被告又將車開走使用，但後來被
      告告知伊出事了，而沒開回來，同年10月間被告來電說要
      開回來，但後來被告卻沒出現，伊才告被告侵占。購車後
      被告僅繳付第一個月的分期價款，一直到93年6 、7 月間
      ，貸款銀行將車拖走拍賣後，被告才又繳付2 期等語（本
      院審判筆錄參照）。則依據告訴人上開證詞，告訴人已然
      承認係被告利用其名義貸款購車，且告訴人又承認被告於
      購車後，即有繳付分期價款之行為，而告訴人於本院係以
      證人身分具結後而為陳述，並經被告在場對質，其於本院
      所證應較可採信。
（三）另外，被告並且提出91年12月16日、92年6 月19日、92年
      7 月29日、92年10月23日，每次新臺幣（下同）9728元之
      郵政劃撥儲金存款收據附卷，另依據該車動產抵押契約書
      所載，該車係於91年11月14日，以告訴人名義貸款購車，
      約定自91年12月14日起至95年11月14日止，每月一期，每
      期付款9728元清償債權人，此有該車動產擔保交易動產抵
      押設定登記申請書附卷可稽，足認被告確曾於上開劃撥時
      間有劃撥繳付該車分期價款之行為。則被告既於告訴人所
      指訴借車時間之92年8 月31日前，即有繳付該車分期價款
      之行為，則被告辯稱：該車係伊所使用，係借告訴人名義
      貸款購車等語之事實，應非不能採信。
（四）另告訴人雖指訴：被告於92年8 月31日向伊借車後未歸還
      云云，然此為被告所否認，已如上述，此外，又無其他證
      據可證明此一事實，自不能僅以告訴人上開指訴即遽認該
      日係被告向告訴人借車之事實。另依被告上開所辯之內容
      觀之，被告顯係辯稱：於該車購入後，即自居為所有人，
      而使用該車等語，而依上開調查證據之結果，被告於該車
      購入後，即係以所有權人之地位而使用該車，則縱使被告
      其後有拒將該車交付告訴人之行為，亦難認被告有何侵占
      之不法所有意圖。
五、綜上所述，告訴人上開指訴，尚不能認定被告有何侵占犯行
    ，檢察官所提出用以證明被告涉有侵占罪嫌之證據，尚未達
    於通常一般之人均不致於有所懷疑，而得確信其為真實之程
    度，而仍有合理之懷疑存在，參諸上開最高法院判例意旨之
    說明，尚難認被告構成侵占罪。此外，又查無其他證據足證
    被告有何侵占犯行，參諸前引法條及最高法院例意旨之說明
    ，本件自應為無罪之諭知。
據上論斷，應依刑事訴訟法第301 條第1項，判決如主文。
本件經檢察官乙○○到庭職行執務。
中    華    民    國    95    年    9     月    25    日
                        鳳山刑事第2庭
                            審判長  法  官  邱明弘
                                    法  官  李嘉益
                                    法  官  洪珮婷
以上正本證明與原本無異。
如不服本判決，應於判決送達後10日內，向本院提出上訴狀。
中    華    民    國    95    年    9     月    25    日
                                    書記官  吳金霞


司法院資訊處製作；財團法人民間司法改革基金會備份。
